【裁判字號】    95,交上訴,2191
【裁判日期】    951206
【裁判案由】    公共危險等
【裁判全文】
臺灣高等法院臺中分院刑事判決      95年度交上訴字第2191號
上  訴  人
即  被  告  丙○○
上列上訴人因公共危險等案件，不服臺灣臺中地方法院九十五年
度交訴字第五六號中華民國九十五年八月一日第一審判決（起訴
案號：臺灣臺中地方法院檢察署九十四年度偵字第一八九五九號
、九十五年度偵字第一九八二、二八一四號），提起上訴，本院
判決如下：
    主  文
原判決關於丙○○駕駛動力交通工具肇事逃逸部分，及定應執行
刑部分，均撤銷。
丙○○駕駛動力交通工具肇事，致人受傷而逃逸，處有期徒拾月
。
其他部分，上訴駁回。
前項上訴駁回部分，及第二項撤銷改判部分，應執行有期徒刑貳
年。
    事  實
一、丙○○自民國（下同）九十四年十月十六日下午五時許至同
    日下午六時五十分許，在臺中市○○路附近之「真善美ＫＴ
    Ｖ」內與十多名友人共同飲酒，丙○○飲用四至五杯高梁酒
    後，已達不能安全駕駛動力交通工具之程度，竟仍於同日晚
    間六時五十分許，駕駛向友人蕭淇任借用之車牌號碼五一二
    六－ＫＺ號自用小客車，沿臺中縣太平市○○路○段往中興
    路方向行駛。於同日晚間七時三十一分許，行經臺中縣太平
    市○○路○段一○九號前，理應注意汽車駕駛人飲酒後其吐
    氣所含酒精成分超過每公升零點二五毫克以上者，不得駕車
    ，在劃有分向限制線之路段，不得駛入來車之車道內，前行
    車靠邊允讓後，後行車始得超越，超越時應保持半公尺以上
    之間隔，而依當時天候晴、夜間有照明、路面乾燥、無缺陷
    、無障礙物、視距良好之情形，又無不能注意之情事，竟疏
    於注意及此，酒後駕車，未注意車前狀況謹慎行駛，跨越分
    向限制線超越同方向前方之機車，因而追撞由乙○○騎乘並
    附載林政運之車牌號碼ＫＹＫ—八四六號重型機車，致林政
    運受有頭部外傷合併腦震盪之傷害（過失傷害部分，未據告
    訴）；而丙○○肇事後，竟未下車查看或協助救護傷者，為
    圖脫免刑責，反另行起意，駕駛上開車輛加速往臺中縣太平
    市○○路方向逃離現場；因一心逃逸，行駛至臺中縣太平市
    ○○路○段與大智街口時，原應注意行車速度應依規定，在
    劃有分向限制線之路段，不得駛入來車之車道內，岔路口不
    得超車，對面有來車交會不得超車，而依前開之當時情形，
    並無不能注意之情事，竟疏於注意及此，又在駕駛上開車輛
    未注意車前狀況即快速超車駛入來車道內，重撞迎面駛來騎
    乘車牌號碼ＳＳＥ－九三七號輕型機車之張友仁，致張友仁
    受有頭部外傷、顱內出血等傷害，經緊急送醫急救，仍於九
    十四年十月二十二日下午六時四分許不治死亡。嗣經警據報
    趕至現場，於同日晚間七時四十五分許，對丙○○測得呼氣
    酒精濃度為每公升○．九七毫克。
二、案經臺灣臺中地方法院檢察署檢察官據報相驗暨臺中縣警察
    局霧峰分局報請臺灣臺中地方法院檢察署檢察官偵查起訴。
    理  由
一、按被告以外之人（包括證人、鑑定人、告訴人、被害人及共
    同被告等）於審判外之陳述雖不符刑事訴訟法第一百五十九
    條之一至第一百五十九條之四等四條之規定，而經當事人於
    審判程序同意作為證據，法院審酌該言詞陳述或書面陳述作
    成時之情況，認為適當者，亦得為證據；當事人、代理人或
    辯護人於法院調查證據時，知有刑事訴訟法第一百五十九條
    第一項不得為證據之情形，而未於言詞辯論終結前聲明異議
    者，視為有前項之同意，同法第一百五十九條之五定有明文
    。本案證人乙○○、蕭淇任、林政運於警詢中所為陳述，其
    性質屬傳聞證據，惟上開警詢筆錄內容，業經原審及本院審
    理時予以提示並告以要旨，且經檢察官及被告丙○○（以下
    簡稱為被告）均表示無意見，本院審酌上開筆錄作成時查無
    不當取供之情形，認為以之作為本案之證據亦屬適當，是上
    開證人於警訊中之陳述均具有證據能力。又按被告以外之人
    於偵查中向檢察官所為之陳述，除顯有不可  信之情況者外
    ，得為證據，刑事訴訟法第一百五十九條之一第二項定有明
    文。證人乙○○、林政運於偵查中所為之陳述（業經以證人
    身分到庭具結後陳述），對被告而言，屬被告以外之人於偵
    查中向檢察官所為之陳述，依上揭法條規定，原則上具證據
    能力。此外，亦查無其他證據足以證明乙○○、林政運於偵
    查中所為證述有何顯不可信之情況，是以乙○○、林政運於
    偵查中所為證述自得為證據。以上事項均應合先敘明。
二、又本案被告對其上開酒醉駕車及過失致人於死之犯罪事實，
    已於偵、審中，及於本院審理時，均已坦白承認。且（一）
    被告酒醉駕車之犯罪事實，除據被告自白外，尚有酒精測定
    紀錄表影本及駕駛人丙○○之臺中縣警察局舉發違反道路交
    通管理事件通知單影本各一紙附卷可稽（詳警卷第三十二、
    三十三頁）；按服用酒類不能安全駕駛動力交通工具之認定
    ，參考德國、美國之認定標準，對於酒精濃度呼氣已達每公
    升○．五五毫克或血液濃度達百分之○．一一以上，肇事率
    為一般正常人之十倍，應認為已達不能安全駕駛之標準（法
    務部八十八年五月十八日八八年度法檢字第一六六九號函參
    照）。另按體內酒精含量由開始飲酒的○％，依飲酒量漸漸
    累積增加，在完成飲酒時體內酒精含量達到最高，隨後依代
    謝率逐漸代謝，至於體內酒精含量倒推計算代謝率，依交通
    部運輸研究所於七十七年八月間針對國人進行實驗研究指出
    為每小時每公升○．○六八毫克（引自陳高村著吐氣中酒精
    含量倒推計算過程一文）。被告在員警對其進行呼氣式酒精
    濃度測試時，其酒精濃度測定值高達每公升○．九七毫克，
    其駕駛車輛之注意能力，已因飲酒而較平日為低，且亦有發
    生交通事故，顯已達不能安全駕駛動力交通工具之程度甚明
    ，是被告此部分之自白應與事實相符，事證明確，被告酒後
    不能安全駕駛動力交通工具而駕駛之公共危險犯行，應堪認
    定。（二）又被告過失致人於死之犯罪事實，除據被告自白
    外，尚有臺灣臺中地方法院檢察署相驗屍體證明書、驗斷書
    （死者張友仁）、臺中縣警察局霧峰分局道路交通事故調查
    報告表四紙、臺中縣警察局霧峰分局道路交通事故現場圖（
    太平市○○路○段與大智街口）、現場照片影本二十張、九
    十四年十月十六日國軍臺中總醫院急診室臨時診斷證明書、
    九十四年十月二十四日國軍臺中總醫院附設民眾診療服務處
    診斷證明書、臺灣省臺中縣區車輛事故鑑定委員會九十五年
    五月二十四日中縣鑑字第○九五五五○一六三八號鑑定意見
    書（鑑定結果：丙○○酒精濃度超過規定，駕駛車牌號碼五
    一二六－ＫＺ自用小客車擦撞乙○○重型機車後，超速逃逸
    時，行經無號誌岔路口未注意車前狀況，超車侵入來車道，
    重撞對面駛來輕機車，為肇事原因；張友仁駕駛ＳＳＥ－九
    三七號輕型機車無肇事因素）等在卷足參。按汽車行駛時，
    駕駛人應注意依規定之行車速度，在劃有分向限制線之路段
    ，不得駛入來車之車道內，岔路口不得超車，對面有來車交
    會不得超車，道路交通安全規則第九十三條第一項、第九十
    四條第三項前後段、第九十七條第二款、第一百零一條第一
    款、第一百零一條第二款、第一百十四條第二款分別定有明
    文。被告駕車自應注意上述道路交通安全規則之規定，而參
    以道路交通事故調查報告表之記載，當時天候晴、夜間有照
    明、路面乾燥、無缺陷、無障礙物、視距良好有上開卷附道
    路交通事故調查報告表一在卷可查。依當時情況，被告顯無
    不能注意之情事，竟疏未注意及此，貿然快速超車駛入來車
    道內，重撞迎面駛來騎乘車牌號碼ＳＳＥ－九三七號輕型機
    車之張友仁，致張友仁受有頭部外傷、顱內出血等傷害，經
    緊急送醫急救，仍於九十四年十月二十二日下午六時四分許
    不治死亡，被告自應負過失責任，被告之自白應與事實相符
    ，堪予採信。而被告之過失行為與被害人張友仁死亡結果間
    ，具有相當因果關係，事證明確，被告過失致死犯行，亦堪
    認定。
三、被告雖否認有上開肇事逃逸之犯罪事實，辯稱不知有撞到乙
    ○○騎乘之機車。惟證人乙○○已於警訊及偵查中均證述：
    伊於九十四年十月十六日晚上，騎乘一部車牌號碼ＫＹＫ－
    八四六號重型機車，後載乘客即伊哥哥林政運，沿太平市○
    ○路○段往中興路方向直行，行經臺中縣太平市○○路○段
    一○九號前，遭一部淺色汽車自車後方撞上，伊與林政運均
    人車倒地，而肇車汽車均未停車，即逃逸，伊就騎乘機車去
    追那部汽車，結果看到那部車又撞到對面的車子，伊便未再
    追了等語。證人林政運亦於警訊及偵查中證述：於九十四年
    十月十六日晚上七至八時間，伊乘座弟弟乙○○騎乘之機車
    ，在臺中縣太平市○○路○段，遭一部汽車自後方撞上，伊
    與弟弟乙○○人車倒地，而肇事汽車均未停車，即逃逸，伊
    人從地上爬起來時，要看肇事車輛，但已看不到了等情。本
    案證人乙○○、林政運在遭被告撞被傷之後，均未對被告提
    出傷害告訴，諒無構詞誣陷之理。以被告駕車自後追撞證人
    乙○○所騎乘機車、及上開機車因而滑行倒地並造成路面之
    刮地痕常達十二．二公尺之情形，謂被告不知有駕車肇事致
    人受傷，與情理有違，尚難採信。況被告於九十四年十月二
    十三日經檢察官偵訊時，亦有坦承知道第一次有撞到人，是
    因喝酒致未停車之情。嗣後再辯稱上情，尚難採信。按汽車
    駕駛人駕駛汽車肇事致人受傷或死亡，應即採取救護或其他
    必要措施，並向警察機關報告，不得駛離或逃逸，道路交通
    管理處罰條例第六十二條第一項定有明文。又因道路交通事
    故之發生，常非於己之鄰親家里，時有告救不能情事，乃科
    以肇事者須即採取救護或其他必要措施，並應向警察機關報
    告之法定義務，以防因就醫延誤致生無謂傷亡，並俾得通知
    傷亡者家屬到場，以明責任，是凡肇事人於行車肇事致人受
    傷或死亡，未即採取救護或其他必要措施，並向警察機關報
    告，即駕車逃逸者，均應依該規定處罰，至其嗣後是否受刑
    事訴追及已否與被害人達成民事和解，賠償損失，對其應受
    處罰乙節，並不生影響。職是之故，汽車駕駛人駕駛汽車肇
    事，不論其責任之歸屬為何，即有義務留在肇事現場，採取
    救護或其他必要措施，並向警察機關報告，以維護他人之生
    命與其他用路人之交通安全。其立法目的，既係促使駕駛人
    於肇事致死傷後，能對被害人即時救護，報告警察機關，以
    減少死傷，是該罪之成立祇以行為人有駕駛動力交通工具肇
    事，致人死傷而逃逸之事實為已足，至行為人之肇事有否過
    失，則非所問（最高法院九十二年度臺上字第四四六八號刑
    事判決參照）。本案被告駕駛車輛自後撞擊證人乙○○所騎
    乘之機車後，尚知加速逃離現瑒，足見被告對於事故發生過
    程知之甚詳，又騎乘機車遭汽車自後撞擊，機車後方附載之
    人，因防護不足，往往非死即傷，此為一般人所周知，而
    本件被告既知被害人林政運遭其撞及後倒地，應對被害人林
    政運當場受有傷害已有認識，其竟未採取救護或其他必要措
    施，即逕行加速駕車離去，其肇事逃逸已甚灼然，是被告肇
    事逃逸之犯行，亦可認定。
四、核被告所為，係犯刑法第一百八十五條之三之酒醉不能安全
    駕駛動力交通工具而駕駛罪、同法第二百七十六條第一項之
    過失致死罪及同法第一百八十五條之四之肇事逃逸罪。被告
    所犯上開三罪間，犯意各別，罪名有異，行為互殊，應予分
    論併罰。又被告酒後駕車，因而致人死亡，依法應負刑事責
    任，被告所犯過失致死部分應依道路交通管理處罰條例第八
    十六條第一項規定加重其刑。
五、原審判決就被告駕駛動力交通工具肇事逃逸部分，予以論罪
    科刑，固屬有見，惟本案原審判決於事實及理由欄均認定被
    告係駕駛動力交通工具肇事致人受傷而逃逸，但於判決主文
    卻記載被告係駕駛動力交通工具肇事致人死亡而逃逸，此部
    分尚有不合。是本案被告上訴否認此部分之犯罪，其上訴雖
    無理由，但原審判決就此部分既有上開可議之處，原審法院
    就此部分之判決自屬無可維持，自應由本院將原審判決關於
    被告駕駛動力交通工具肇事逃逸部分，及定應執行刑部分
    ，均予撤銷改判。爰審酌被告之品行、及其酒醉不能安全駕
    駛仍不顧公眾安危而貿然駕車已有不該，竟在駕車未注意車
    前狀況肇事而致人受傷之後，仍加速逃逸之犯罪情節，以及
    犯罪後之態度等一切犯罪情狀，仍量處有期徒刑十月。至於
    被告酒醉駕車及過失致人於死之犯行部分，原審判決審酌被
    告並無任何犯罪紀錄，及酒醉駕車之情節與所生危害、以及
    其已駕車肇事致人受傷卻仍加速逃逸，致釀二次車禍並造成
    他人死亡，又尚未與被害人張友仁之家屬達成民事和解，未
    為任何賠償等一切犯罪情狀，並依據刑事訴訟法第二百九十
    九條第一項前段、刑法第一百八十五條之三、第二百七十六
    條第一項、道路交通管理處罰條例第八十六條第一項、原罰
    金罰鍰提高標準條例第一條前段等規定，就被告服用酒類不
    能安全駕駛動力交通工具而駕駛部分，量處有期徒刑四月，
    另就過失致人於死部分，量處有期徒刑一年，其認事用法均
    無不合，量刑亦屬妥適。被告上訴指摘原審判決就此二部分
    量刑過重，其上訴為無理由，應予駁回。又被告經本院駁回
    上訴及撤銷改判部分，合於數罪併罰規定。而刑法第五十一
    條業於九十四年一月七日修正公布，並於九十五年七月一日
    施行，修正前刑法第五十一條規定：「數罪併罰，分別宣告
    其罪之刑，依左列各款定其應執行者：」，其中第五款規定
    ：「宣告多數有期徒刑者，於各刑中之最長期以上，各刑合
    併之刑期以下，定其刑期。但不得逾二十年。」；修正後刑
    法第五十一條第五款規定：「宣告多數有期徒刑者，於各刑
    中之最長期以上，各刑合併之刑期以下，定其刑期。但不得
    逾三十年」，比較結果，修正後刑法第五十一條第五款之規
    定並非較有利於被告，則依據刑法第二條第一項前段之規定
    ，仍應依修正前刑法第五十一條第五款，定被告應執行之刑
    。本院爰並依上開規定，仍定被告之應執行刑為有期徒刑二
    年。
六、據上論斷，應依刑事訴訟法第三百六十八條、第三百六十九
    條第一項前段、第三百六十四條、第二百九十九條第一項前
    段、刑法第二條第一項前段、第一百八十五條之四、修正前
    刑法第五十一條第五款，判決如主文。
本案經檢察官甲○○到庭執行職務。
中    華    民    國    95    年    12    月    6     日
              刑事第三庭  審判長法  官  王  增  瑜
                                法  官  胡  忠  文
                                法  官  廖  柏  基
上列正本證明與原本無異。
肇事逃逸部分，得上訴。
其餘部分，不得上訴。
如不服本判決應於收受送達後十日內向本院提出上訴書狀，其未
敘述上訴之理由者並得於提起上訴後十日內向本院補提理由書（
均須按他造當事人之人數附繕本）。
                                書記官  王  麗  英
中    華    民    國    95    年    12    月    7     日
附錄論罪科刑法條：
中華民國刑法第185條之3：
服用毒品、麻醉藥品、酒類或其他相類之物，不能安全駕駛動力
交通工具而駕駛者，處1年以下有期徒刑、拘役或3萬元以下罰金
。
中華民國刑法第185條之4：
駕駛動力交通工具肇事，致人死傷而逃逸者，處6月以上5年以下
有期徒刑。
中華民國刑法第276條：
因過失致人於死者，處2年以下有期徒刑、拘役或2千元以下罰金
。
從事業務之人，因業務上之過失犯前項之罪者，處5年以下有期
徒刑或拘役，得併科3千元以下罰金。
                                                      Ｒ


司法院資訊處製作；財團法人民間司法改革基金會備份。
